【裁判字號】    97,訴,3519
【裁判日期】    971231
【裁判案由】    損害賠償
【裁判全文】
臺灣臺北地方法院民事判決              97年度訴字第3519號
原      告    丁○○○
訴訟代理人    毛英富律師
複  代理人    乙○○
被      告    丙○○
訴訟代理人    許碧真律師
上列當事人間請求損害賠償事件，本院於97年12月8日言詞辯論
終結，判決如下：
    主      文
原告之訴及假執行之聲請均駁回。
訴訟費用由原告負擔。
    事實及理由
一、原告主張：伊為被告之母，被告與其弟即訴外人蘇振禮、蘇
    王麟共有門牌號碼臺北市萬華區○○○道148 號地下1 樓至
    地上7 樓建物（下稱系爭建物）所坐落基地，原為已過世被
    告之父蘇金塗所有，基地上老舊房屋經改建後，第1 、6 、
    7 層登記為被告所有，地下室則為被告與蘇振禮、蘇王麟共
    有，惟約定建物1 樓及地下室由伊及蘇金塗收租至百年之後
    ，此為鈞院87年度簡上字第561 號民事判決確定在案。惟伊
    於94年7 月22日委由宸齊不動產股份有限公司出租，被告應
    配合在「專任委託租賃契約書」上簽章，但為達阻礙出租目
    的卻故意拒絕，嗣於94年10月5 日與訴外人甲○○就系爭房
    屋已訂立租約，每月租金5 萬元，租期自94年11月1 日至97
    年10月31日止共3 年，被告卻故意對甲○○稱伊無權出租，
    如需租屋應與其洽商，使連淑貞心生疑慮而要求退租，致伊
    損失租金利益共180萬元（12月×3 年＝36月，36×50,000
     ＝1,800,000元），又自94年5 月5 日起將汽車故意停放在
    系爭建物一樓內，其故意隱瞞伊有收租權利，以出面主張所
    有權及停放車輛方式，使系爭建物迄今仍無法出租，致伊受
    有租金損失，被告顯係故意以背於善良風俗之方法加損害伊
    ，應負民法第184 條第1 項後段侵權行為責任，其所為顯已
    違反兩造間將系爭房屋交由伊收租的協議，即屬債務不履行
    。為此，爰依民法第184 條及第227 條規定提起本件訴訟，
    並聲明：(一)被告應給付原告180 萬元及自起訴狀繕本送達之
    翌日起至清償日止，按年息5 ％計算之利息。(二)願供擔保請
    准宣告假執行。
二、被告則以：系爭房屋自原承租人搬走後，伊因附近沒有停車
    位且原告尚未將之租出去，經原告同意並由其交付備份鑰匙
    後，始將汽車停進系爭建物一樓內，汽車並非長久不動停在
    屋內不影響出租，且伊將汽車停放屋內約在94年5 月5 日，
    原告與有巢氏仲介業者及甲○○洽談出租事宜並簽訂租賃契
    約分別在同年7 月及10月間，足見停車並不妨礙原告出租行
    為，而原欲承租系爭建物之承租人甲○○為從事餐飲業，經
    伊以房屋所有權人身份要求依法投保火災保險，因甲○○不
    願多花費保險，且感覺產權歸屬情況複雜才不願承租，伊並
    無阻擾原告出租行為等語，資為抗辯，並聲明：(一)原告之訴
    及假執行之聲請均駁回。(二)如受不利益判決，願供擔保請求
    免予宣告假執行。
三、兩造不爭執之事實：
(一)、門牌號碼為臺北市萬華區○○○道148 號之地下1 樓至地上
    7 樓之系爭建物，第1 、6 、7 層為被告所有，第2 、3 層
    為蘇振禮所有，第4 、5 層由蘇王麟所有，地下室則為被告
    與蘇振禮、蘇王麟3人所共有。
(二)、原告於94年10月5 日與甲○○就系爭建物一樓簽訂租賃契約
    書，約定每月租金5 萬元，租期自94年11月1 日至97年10月
    31日，有租賃契約書在卷可參（本院北調字卷第137 號第28
    - 30頁），嗣因故退租。
(三)、依本院96年1 月8 日95年度訴字第641 號民事判決主文，被
    告應容忍原告將門牌號碼臺北市萬華區○○○道148 號之1
    樓建物出租或為其他任何使用，並不得為任何妨害之行為。
    被告及其子蘇育建應連帶將停放在前揭建物1 樓內之車牌號
    碼為0298-EG ，COROLLA ALTIS 1.8E之汽車1 輛移走。被告
    應將前揭建物1 樓之大門遙控器貳把及後門鑰匙2 把交付原
    告。因兩造未上訴，前揭判決於96年2 月5 日確定，有原告
    提出判決內容在卷可參（本院北調字卷宗第21-25 頁），並
    據本院調閱95年度訴字第641 號卷宗核閱屬實。
四、兩造之爭點及法院之論述：
(一)、原告是否因被告停放車輛及出面主張所有權之行為，致影響
    系爭房屋之出租，受有租金損失？
(二)、原告得否依民法第184 條侵權行為之規定，請求損害賠償？
(三)、原告得否依民法第227 條債務不履行之規定，求損害賠償？
    茲分述如下：
(一)、原告主張被告及其子蘇育建將車牌號碼0298-EG ，COROLLA
    ALTIS 1.8E之汽車停放在系爭建物1 樓內等情，雖提出本院
    95年度訴字第641 號民事判決內容附卷為憑，但並未具體說
    明被告此舉有何侵害其權利或其他法益，難認原告因此受有
    何租金之損害。惟其於94年10月5 日與甲○○就系爭建物一
    樓簽訂租賃契約書，每月租金5 萬元，租期自94年11月1 日
    至97年10月31日止，甲○○並已簽發給付租金支票交給原告
    ，嗣因被告向連淑表示為系爭房屋所有權人，應向其而非原
    告洽商承租房屋，使連淑貞對原告出租收益系爭房屋之權源
    感到疑慮而要求退租等情，業據提出租賃契約書在卷可參，
    並有證人甲○○於97年9 月3 日到庭證述：「（原告訴訟代
    理人問：當時被告有無告訴你他母親出租房子，要經過他同
    意？）有。他說房子是他的，他母親沒有權利出租房子。」
    、「（原告訴訟代理人問：退租的原因是否因為被告告訴你
    ，原告沒權出租房子？是，這是最大的原因。」等語明確在
    卷（本院卷47-48 頁），被告前揭行為確實導致原告受有租
    金收益損失，原告此部分主張之事實，自堪信為真實。
(二)、按因故意或過失，不法侵害他人之權利者，負損害賠償責任
    。故意以背於善良風俗之方法，加損害於他人者亦同，民法
    第184 條第1 項固定有明文。惟該條項前段所保護者為他人
    之權利，如加害人有故意或過失，侵害他人之權利者屬之；
    後段所保護者，不限於權利，兼具其他法益，包括純粹經濟
    上損失，因後段保護之範圍較廣，故加害行為須出於故意以
    背於善良風俗之方法始得成立，二者之構成要件不同。而某
    種利益之所以成為侵權行為所保護之權利，必須具有社會公
    開性及排他的歸屬範疇，如所有權或人格權，而債權及純粹
    經濟上損失非屬右開條項所稱之權利，即非民法第184 條第
    1 項前段所保護之客體。查：依原告所主張，因被告對承租
    人甲○○主張所有權，使之萌生疑慮而退租，致原已簽訂租
    賃契約解除，使其無法受有可預期上述3 年份租金180 萬元
    之損害，而對原告新財產之取得或新財產之發生造成侵害，
    其內涵應屬純粹經濟上損失，並非具體之財產權利，自非民
    法第184 條第1 項前段所保護之客體，而應依民法第184 條
    第1 項後段規定，於被告故意以背於善良風俗之方法加損害
    於原告時始成立，然原告與甲○○係於94年10月5 日簽訂租
    賃契約，直至96年1 月8 日本院95年度訴字第641 號判決前
    ，兩造就原告就系爭建物一樓是否有出租收益權已爭執多年
    ，當時被告對甲○○表示系爭房屋為其所有，應向其洽商承
    租事宜等語，核其行為，雖有不當，惟當時被告係認定原告
    就系爭建物收租權利僅有5 年，而誤認其為正當權利之行使
    ，在客觀上尚未達到一般社會道德難以容忍之違背善良風俗
    之程度，可堪認定，自難認被告有侵害原告可得取得經濟上
    利益之故意或未必故意。原告此部分之主張，自非可取。
(三)、次按損害賠償，除法律另有規定或契約另有訂定外，應以填
    補債權人所受損害及所失利益為限。依通常情形，或依已定
    之計劃、設備或其他特別情事，可得預期之利益，視為所失
    利益。民法第216 條固定有明文，然債權人依債務不履行請
    求賠償損害，必其所生損害與其原因事實之間有相當因果關
    係存在。查：依本院前揭95年度訴字第641 號民事判決，被
    告雖應容忍原告將系爭建物出租或為其他任何使用，並不得
    為任何妨害之行為，原告就系爭建物有合法使用權源，已如
    前述，惟被告於前揭期間並無債務不履行之情事，而原告主
    張之此部分損害，並非因被告交付之租賃標的物有未合於約
    定使用、收益狀態所生，原告自不得依債務不履行之法律關
    係，訴請原告賠償此部分之損害。
五、從而，原告本於民法侵權行為及債務不履行之法律關係，請
    求被告給付180 萬元及自起訴狀繕本送達翌日起至清償日止
    ，按年息5 ％計算之利息，為無理由，應予駁回。原告之訴
    既經駁回，其假執行之聲請已失所依附，應併予駁回。
六、本件為判決基礎之事證已臻明確，兩造其餘攻擊防禦方法及
    所提證據，核於判決結果不生影響，無一一審究論述之必要
    ，附此敘明。
七、結論：本件原告之訴為無理由，依民事訴訟法第78條，判決
    如主文。
中    華    民    國    97    年    12    月    31    日
                  民事第四庭    法  官  鄧德倩
以上正本係照原本作成
如對本判決上訴，須於判決送達後20日內向本院提出上訴狀
中    華    民    國    97    年    12    月    31    日
                                書記官  林孔華


司法院資訊處製作；財團法人民間司法改革基金會備份。
